臺灣板橋地方法院刑事判決　　　　　　　　　　　　九十一年度交易字第五四四號
　　公　訴　人　臺灣板橋地方法院檢察署檢察官
　　被　　　告　丙○○　男　三.
右列被告因過失致死案件，經檢察官提起公訴（九十一年度偵字第一九六九七號），
本院判決如左：
    主  文
丙○○無罪。
    理  由
一、公訴意旨略以：被告丙○○與吳三元係朋友，二人於民國九十一年九月二十四日
    七時起，於台北縣三峽鎮工寮內持續飲酒，迄同日不詳時間止，丙○○明知服用
    酒類，已至不能安全駕駛動力交通工具程度，不得騎車，因吳三元不勝酒力，委
    請丙○○代騎，丙○○竟騎乘車牌號碼ＨＡＳ─八五六號機車，於同日二十二時
    許，後載吳三元，行經台北縣三峽鎮○○路白雞八十一之十六號電線桿附近，丙
    ○○應注意車前狀況及飲酒後不得駕車，依當時情形無何不能注意之情事，竟疏
    於注意，因酒後意識模糊、協調及注意能力降低，無法操控機車，自行摔倒，復
    因地處偏遠，二人均倒臥該處，至翌日九時三十分許，始由姓名不詳之人行經發
    現報警送醫，丙○○於九月二十五日十一時十四分許，經相當時間代謝後，經酒
    精呼氣測試，猶測得呼氣酒精濃度高達一點五八毫克，逾法定標準值甚多。吳三
    元因前揭車禍致顱內出血，送醫後延至同月二十六日十時五十分許死亡，因認被
    告涉犯刑法第二百七十六條第一項過失致死罪嫌。
二、按犯罪事實應依證據認定之，無證據不得推定其犯罪事實，刑事訴訟法第一百五
    十四條定有明文；次按認定犯罪事實，須依證據，而所謂證據，係指合法之積極
    證據就犯罪事實能為具體之證明者而言；又認定不利於被告之事實，須依積極證
    據，苟積極證據不足為不利於被告事實之認定時，即應為有利於被告之認定，更
    不必有何有利之證據，最高法院三十年上字第八一六號著有判例。再所謂「積極
    證據足以為不利被告事實之認定」，係指據為刑事訴訟法上證明之全盤證據資料
    ，無論其為直接證據或間接證據，在客觀上均須達於通常一般之人均不致於有所
    懷疑，而得確信其為真實之程度，始得據為有罪之認定，若其關於被告是否犯罪
    之證明未能達此程度，而有合理性懷疑之存在，致使無從形成有罪之確信，根據
    「罪證有疑，利於被告」之證據法則，即不得遽為不利於被告之認定，此觀諸最
    高法院七十六年台上字第四九八六號判例意旨自明。再我國刑事訴訟制度業已修
    正為以當事人進行主義為主，職權進行主義為輔，檢察官立於原告之地位，其對
    於被告之犯罪事實，本負有積極舉證之義務，且刑事被告原無自證無罪之義務，
    其在訴訟上所為之辯解，只須達於對起訴事證提出合理質疑之程度為已足，檢察
    官如對於被告所為之辯解仍有爭執，即應依照刑事訴訟法第一百六十一條之規定
    ，自負積極舉證之責，合先敘明。
三、本件公訴人認被告丙○○涉犯過失致死罪嫌，無非係以被告於偵查中之自白，及
    酒精測試條、道路交通事故調查報告表及診斷證明書各一紙與照片八幀、相驗屍
    體證明書一紙及驗斷書一份等為其論據。訊據被告固不否認於前揭時地與死者吳
    三元發生車禍之事實，惟辯稱：伊當天喝醉，實在想不起來，在警察局因太緊張
    ，所以說是伊騎車，而在偵查時亦想不起來是如何騎的，是後來檳榔攤的老闆告
    訴伊說是死者吳三元騎的車等語。
四、經查：
(一)、被告雖於警詢時供稱是伊載吳三元（偵查卷第五頁）；並於檢察官詢問時陳稱：
    於九十一年九月二十四日上午七點多喝，一直喝，回來時因吳三元無法騎車，叫
    伊幫他騎（偵查卷第二十七頁之九十一年二月三日之詢問筆錄）等語，惟證人陳
    乙○○於本院審理時到庭結證稱：「（當天發生何事？）當天我看到大胖子即吳
    三元戴被告，我跟我媳婦說，他們二人都喝那麼醉，一定會出事，我怕他出事，
    還叫被告及胖子要不要坐一下，不要騎機車，結果過了三分鐘，一個客人就要我
    叫救護車，因為他沒有電話。（他們去檳榔攤做何事？如何看出來他們喝醉？）
    被害人即胖子跟我講說要買包葉子的檳榔，他沒有下機車，當時他騎機車，後面
    載被告，我看到被告坐不穩，二人晃來晃去，好像不知道人，我跟他們二人說話
    ，好像都聽不到，二個人臉都很紅，我拿檳榔給吳三元，隨即吳三元就把機車騎
    走了。騎機車者是吳三元，並不是站在我旁邊的被告，被告是給吳三元載。（你
    的檳榔攤離出事地點多遠？）距離很短。（吳三元來買檳榔前的狀況如何？）吳
    三元當時騎來時機車就搖搖晃晃，而被告坐在後面已經像睡覺的狀況，眼睛閉著
    ，頭晃來晃去。事發後我不知道被告是我隔壁的小孩，被害人是隔天才死，他們
    到事發地點引魂，被我看到，我想難不成是那天那二個人出事，後來被告才來問
    我說，那天到底是誰載誰，我才跟他說是吳三元載你，你坐在後面，我叫你們不
    要上路，你們都好像沒有聽到我說話。」等語，按證人與被告及被害人素不相識
    ，所為證詞自屬平允可信，是由證人之證詞參合以觀，當天是否係由被告搭載死
    者吳三元，即非無疑。
(二)、次按飲酒後吐氣所含酒精成分達每公升零點五五毫克者，其肇事率為一般正常人
    之十倍，若達每公升零點八五毫克，其肇事率為一般正常人之五十倍，若達每公
    升一點五毫克，其狀態為迷醉，仍能開車，若達每公升二點０毫克，迷醉，無法
    開車，此有中警察大學交通學系暨交通管理管理研究所研究製表之酒精濃度與肇
    事率之關係表可資參照。第查，據被告稱其於九月二十四日早上七時開始喝酒，
    而於當天上晚上十時發生車禍，而於九月二十五日九點三十分被發現，又遲於九
    月二十五日十一時十四分，經相當時間代謝後，始作酒精呼氣測試，猶測得呼氣
    酒精濃度高達一點五八毫克，推論於案發當時可能已達迷醉，無法開車之程度，
    職是，被告陳稱因為當時喝醉了，不知道車禍發生之經過等語，其可信度甚高。
    準此，被告在迷醉情形下，是否能代被害人騎機車，更屬可疑，因此被告於偵查
    中稱係因吳三元不勝酒力無法騎車，委請伊代騎乙節，不無可能係被告事發後一
    時緊張，自行揣測之詞。
(三)、末查，被告於檢察官到場相驗時猶坦承不諱，犯後態度良好，其於本院雖提出係
    被害人騎機車，若謂係事後飾詞，其可能性甚低，蓋事發當時僅被告及被害人二
    人，被害人又已死亡，被告大可在偵查時即稱係被害人騎機車，況本件死者吳三
    元之弟弟甲○○亦於審理時陳稱因為被告與死者吳三元係很好的朋友，二個人是
    喝酒相搭載，被告雖沒有賠償我們，惟伊及父母均不想追究被告責任等語（見九
    十一年十一月二十七日訊問筆錄），準此，死者之家屬既已不追究被告責任，被
    告猶無飾詞卸責之理。另從卷附之道路交通事故調查報告表及照片八幀，亦無從
    查知車禍當時究竟係由何人駕駛，此外，復查無其他證據資料，足以認定被告確
    有酒醉騎機車搭載死者吳三元之事實。綜上所述，本院尚存有合理可疑，無法超
    越合理可疑而形成被告確有公訴人所指訴之過失致死之強烈心證，自不能率以上
    開過失致死罪名相繩，揆諸前述說明，既不能證明被告犯罪，自應為無罪之諭知
    。據上論斷，依刑事訴訟法第三百零一條第一項，判決如主文。
本案經檢察官簡美慧到庭執行職務
中      華      民      國      九十一    年    十二    月    二十七    日
                                  臺灣板橋地方法院刑事第二庭
                                          法  官  吳幸娥
右正本證明與原本無異。
如不服本判決，應於判決送達後十日內，向本院提出上訴狀。
                  書記官  洪惠玲
中      華      民      國      九十一    年    十二    月    二十七    日
